【裁判字號】    91,交易,197
【裁判日期】    920626
【裁判案由】    過失傷害
【裁判全文】
臺灣臺南地方法院刑事判決                        九十一年度交易字第一九七號
    公  訴  人  臺灣台南地方法院檢察署檢察官
    被      告  甲○○
    選任辯護人  黃東璧律師
右列被告因過失傷害案件，經檢察官提起公訴（九十一年度偵字第五八六０號），本
院判決如左：
    主  文
甲○○因過失傷害人，處拘役壹拾日，如易科罰金，以佰元折算壹日。
    事  實
一、甲○○於民國九十年十月十二日下午，騎駛車號ＮＩＨ─９０６號重型機車，沿
    台南市○○○路○段由東往西方向行駛，於同日下午十八時二十分許，途經該路
    段之中華陸橋上約一百公尺處時，本應注意橋樑處不得臨時停車，而依當時情形
    ，客觀上又無不能注意之情事，其能注意竟疏未注意該處為陸橋上之機慢車優先
    道，因感覺所騎之機車輪胎有異狀，未顧及有無來車即貿然將其機車臨時停在陸
    橋之機慢車道上，並下車彎身檢查機車胎壓。適丙○○（業經另案判處拘役五十
    日確定）騎駛車號ＮＮＫ─０５１號重型機車，沿中華陸橋同向自後行抵而至，
    其本亦應注意機車行駛時，駕駛人應注意車前狀況，並隨時採取必要之安全措施
    ，而依當時情形，客觀上亦無不能注意之情事，其能注意亦因疏於注意車前狀況
    ，迨看見正在彎腰檢查車胎之甲○○時，業已避煞不及，致其機車撞及甲○○之
    身體右側，造成甲○○受有右大腿、小腿後側擦挫傷、右踝內側骨折之傷害；丙
    ○○亦受有胸壁、左肘、左肩、左膝及左足多處挫傷之傷害。車禍事故發生後，
    台南市警察局交通隊員警乙○○到場測繪照相並至醫院處理，在警員尚不知何人
    為肇事車輛之駕駛人前，甲○○在醫院內主動表示其為駕駛人並自首犯行，接受
    裁判。
二、案經丙○○訴由臺灣台南地方法院檢察署檢察官偵查起訴。
    理  由
一、訊據被告甲○○對於右開時、地違規臨時停車致發生被追撞之車禍，致告訴人丙
    ○○受傷之事實均坦承不諱，核與告訴人丙○○指訴之情節相符，復有道路交通
    事故調查報告表一紙、道路交通事故現場蒐證照片十二幀、台南市立醫院診斷證
    明書一紙在卷可資佐證。被告雖辯稱：我停在陸橋上，對方就撞上來了，其並無
    過失云云。惟按汽車（均含機車）行駛時，駕駛人應注意車前狀況，並隨時採取
    必要之安全措施；橋樑處不得臨時停車，道路交通安全規則第九十四條第三項、
    第一百十一條第一項第一款分別定有明文。查被告及告訴人均領有駕駛執照，俱
    為有駕駛經驗之人，對於上開交通安全規則自知之甚稔，俱為其等應注意之事項
    ，而肇事當時係晴天、暮光、四線道、柏油路面、標線清晰、有快慢車道劃分、
    陸橋上、機慢車道限速四十公里，有前開道路交通事故調查報告表載明可考，據
    此判斷，足見依當時狀況被告及告訴人丙○○客觀上並無不能注意之情狀，詎被
    告甲○○應注意且能注意橋樑上不得臨時停車，竟疏於注意該處為陸橋上之機慢
    車優先道，未顧及有無來車即貿然將其機車臨時停在陸橋之機慢車道上，並下車
    彎身檢查機車胎壓，而告訴人丙○○亦應注意且能注意竟疏未注意車前狀況，致
    自後撞上正在彎腰檢查車胎之被告甲○○，造成二人均人車倒地而肇事，被告及
    丙○○自有違前開規定之注意義務，其二人均顯有過失，本件車禍責任，經送臺
    灣省台南區車輛行車事故鑑定委員會鑑定結果，認為「一、丙○○駕駛重機車，
    未注意車前狀況，為肇事主因。二、甲○○駕駛重機車，橋上停車妨害交通，為
    肇事次因」等語，有該委員會南鑑字第九一０一三九號鑑定意見書一份在卷足參
    。又送臺灣省車輛行車事故覆議鑑定委員會覆議結果，亦認為「：：：依卷附跡
    證資料研議結論，照原鑑定意見，惟意見一文詞中增列『夜間』，意見二文詞改
    為『甲○○於夜間駕駛重機車，橋上臨時停車未注意交通安全，為肇事次因』」
    等語，此有該會九十一年六月四日府覆議字第九一０七一六號函一份附卷可按，
    況經再送財團法人成大研究發展基金會鑑定結果，亦同此認定，並認丙○○之肇
    事責任為百分之六十，甲○○之肇事責任為百分之四十，此亦有該基金會九十二
    年五月九日（９２）成大研基建字第０８７８號函檢送之鑑定意見書一份在卷足
    憑，上開送鑑定之結果，均與本院見解相同，益證被告確有過失無疑，是被告前
    開所辯，要係卸責之詞，尚無可採。而告訴人雖與有過失，然本件車禍既係被告
    之過失併合而發生，被告之過失罪責自仍不能因此即解免。而被告之過失行為與
    告訴人丙○○所受上開傷害之間，顯有相當因果關係，亦無疑義。從而，本件事
    證已甚明確，被告之過失傷害犯行，堪以認定。
二、核被告甲○○所為，係犯刑法第二百八十四條第一項前段之過失傷害罪。又被告
    肇事後未被有偵查權之公務員或機關發覺其為犯嫌前，在醫院向到場處理之警員
    自承犯行，進而接受裁判，此業據被告供明在卷可按，並經證人即本件車禍現場
    處理員警乙○○到庭陳證無訛，被告行為合乎自首之要件，應依刑法第六十二條
    前段減輕其刑。爰審酌被告之品行、應負過失責任之程度即其為肇事次因、造成
    告訴人丙○○傷害之結果、肇事後尚未與告訴人達成民事上之和解，及被告於犯
    後之態度尚稱良好等一切情狀，量處如主文所示之刑，並諭知易科罰金之折算標
    準，以資懲儆。
據上論斷，應依刑事訴訟法第二百九十九條第一項前段，刑法第二百八十四條第一項
前段、第六十二條前段、第四十一條第一項前段，罰金罰鍰提高標準條例第一條前段
、第二條，判決如主文。
本案經檢察官陳本良到庭執行職務。
中      華      民      國     九十二     年     六     月    二十六    日
                                      臺灣臺南地方法院交通法庭
                                          法  官  張  瑛  宗
右正本證明與原本無異。
如不服本判決，應於判決送達後十日內，向本院提出上訴狀。
                                          書記官  陳  志  德
中      華      民      國     九十二     年     六     月    二十六    日
附錄本案論罪科刑法條：
中華民國刑法第二百八十四條
 (過失傷害罪)
因過失傷害人者，處六月以下有期徒刑、拘役或五百元以下罰金，致重傷者，處一年
以下有期徒刑、拘役或五百元以下罰金。
從事業務之人，因業務上之過失傷害人者，處一年以下有期徒刑、拘役或一千元以下
罰金，致重傷者，處三年以下有期徒刑、拘役或二千元以下罰金。


司法院資訊處製作；財團法人民間司法改革基金會備份。
